臺灣桃園地方法院民事裁定　　　　　 110年度司繼字第2170號
聲　明　人　蔡宥達　


被　繼承人　翁孟君(亡)


上列聲明人聲明拋棄繼承事件，本院裁定如下：
    主  文
聲明駁回。
程序費用由聲明人負擔。
    理  由
一、本件聲明意旨略以：聲明人蔡宥達為被繼承人翁孟君之子女
    ，因被繼承人死亡，聲明人為被繼承人第一順位之法定繼承
    人，爰依法檢呈被繼承人之除戶戶籍謄本、繼承系統表、印
    鑑證明等件，聲明拋棄繼承權等語。
二、按遺產繼承人，除配偶外，依左列順序定之：一直系血親卑
    親屬、二父母、三兄弟姊妹、四祖父母；繼承人如未聲明拋
    棄繼承，對於被繼承人之債務，以因繼承所得遺產為限，負
    清償責任，民法第1138條、第1148條第2 項分別定有明文。
    是繼承人僅就因繼承所得之遺產之限度內，負償還被繼承人
    債務之責任，一旦依同法第1156條第1 項規定開具遺產清冊
    陳報法院後，法院即應依同法第1157條第1 項規定，依公示
    催告程序公告，命債權人報明債權，若法院已依公示催告程
    序為公告後，如再許同一繼承人為拋棄繼承，法院之公示催
    告將因繼承人之意思而受影響，亦使繼承關係處於不確定狀
    態。且於共同繼承之場合，共同繼承人中之一人，陳報遺產
    清冊時，依同法第1156條第3 項規定，其他繼承人視為已陳
    報，若許該陳報遺產清冊之繼承人再為拋棄繼承，因拋棄繼
    承有溯及效力，致使該繼承人自繼承開始時已非繼承人，而
    使得其原先所為之陳報遺產清冊失其效力，其他共同繼承人
    之利益勢必受到影響，若不許陳報遺產清冊人再為拋棄繼承
    ，對其而言，並無不利影響，從而，繼承人既已陳報遺產清
    冊，即不得再為拋棄繼承之聲明。
三、經查，本件被繼承人翁孟君已於民國（下同）110 年5 月19
    日死亡，有被繼承人一親等直系血親卑親屬之子輩蔡宗達同
    於本案聲明拋棄繼承，本院將另以函文准予備查，合先敘明
    。惟查，聲明人蔡宥達已於110 年7 月2 日主張其為被繼承
    人之子，提出聲明人之戶籍謄本、被繼承人之除戶戶籍謄本
    、繼承系統表、聲明人之印鑑證明、遺產清冊等件，具狀向
    本院陳報被繼承人翁孟君之遺產清冊，業經本院裁定准予公
    示催告在案，且經本院依職權調閱110 年度司繼字第1681號
    卷宗，查核屬實。揆諸上揭說明，本件聲明人蔡宥達既已陳
    報遺產清冊在前，繼承關係即已確定，自無由許其再為拋棄
    繼承，使繼承關係陷於不確定狀態，從而影響其他共同繼承
    人之利益。執此，聲明人蔡宥達嗣於同年8 月19日所為拋棄
    繼承之聲明，於法未合，應予駁回。
四、依家事事件法第132 條第3 項、第97條及非訟事件法第21條
    第1 項前段裁定如主文。
五、如對本裁定抗告須於裁定送達後10日內向本院提出抗告狀，
    並應繳納抗告費新臺幣1,000 元整。
中    華    民    國   110    年    10    月    8     日
                   家事法庭司法事務官  蔡淑蘭
以上正本係照原本作成